【裁判字號】    98,易緝,396
【裁判日期】    980921
【裁判案由】    違反麻醉藥品管理條例
【裁判全文】
臺灣臺中地方法院刑事判決             98年度易緝字第396號
公  訴  人  臺灣臺中地方法院檢察署檢察官
被      告  甲○○
上列被告因違反麻醉藥品管理條例案件，經檢察官提起公訴（85
年度偵字第13841號），本院判決如下：
    主    文
本件免訴。
    理    由
一、公訴意旨詳如附件起訴書所載。
二、新舊法比較之說明
  (一)查被告甲○○行為後，刑法於民國94年2 月2 日修正公布，
    並自95年7 月1 日起施行。按行為後法律有變更者，適用行
    為時之法律，但行為後之法律有利於行為人者，適用最有利
    於行為人之法律，刑法第2 條第1 項定有明文。而追訴時效
    期間之長、短，關係行為人是否受到刑事追訴或處罰，且追
    訴權時效完成者，應依刑事訴訟法第302 條第2款 規定諭知
    免訴，而免訴判決乃為實體判決，是關於追訴時效期間之修
    正，應屬實體刑罰法律之變更，而有刑法第2條 第1 項之適
    用（最高法院24年7 月民刑庭總會決議(2)參照）。依此，本
    件被告行為時即修正前刑法第80條第1 項第2 款規定，追訴
    權因3 年以上10年未滿有期徒刑者，10 年 內不行使而消滅
    ；修正後刑法第80條第1 項第2 款則規定追訴權因犯最重本
    刑為3 年以上10年未滿有期徒刑之罪者，20年內未起訴而消
    滅；另修正後刑法第83條並將追訴權時效停止之原因修訂為
    因「起訴」、「依法停止偵查」或「因犯罪行為人逃匿而通
    緝」，且增列停止原因視為消滅之事由。是經比較修正前後
    之規定，修正後刑法所定追訴權時效期間較長，表示行為人
    被追訴之期限較久，修正後刑法之規定並未較有利於行為人
    ，應依刑法第2 條第1項 前段規定，適用行為時即修正前刑
    法第80條之規定。又依「擇用整體性原則」（最高法院27年
    上字第2615號判例參照），關於追訴權時效之停止進行，及
    其期間、計算，亦應一體適用修正前刑法第81條、第83條之
    規定。
  (二)本件被告被訴涉犯廢止前麻醉藥品管理條例第13條之1 第2
    項第4 款之非法吸用安非他命罪嫌，法定刑為3 年以下有期
    徒刑、拘役或1 萬元以下罰金，該法現已廢止，改依毒品危
    害防制條例第10條第2 項施用第二級毒品罪論處，法定刑為
    3 年以下有期徒刑。經比較被告行為時之麻醉藥品管理條例
    第13條之1 第2 項第4 款及裁判時之毒品危害防制條例第10
    條第2 項兩者法定刑，新法並無較有利於被告，依刑法第2
    條第1 項前段規定，應適用廢止前麻醉藥品管理條例第13條
    之1 第2 項第4 款之法定刑決定本件追訴權時效期間。
三、按案件時效已完成者，應諭知免訴之判決，且得不經言詞辯
    論為之，刑事訴訟法第302條第2款、第307條分別定有明文
    。又追訴權之時效，如依法律之規定，偵查、起訴或審判之
    程序，不能開始或繼續時，停止其進行。前項時效停止，自
    停止原因消滅之日起，與停止前已經過之期間，一併計算。
    停止原因繼續存在之期間，如達於第80條第1項各款所定期
    間4分之1者，其停止原因視為消滅，修正前刑法第83條定有
    明文。是刑法追訴權之時效規定，係指刑事追訴機關於法定
    期間內，怠於行使偵查、起訴、審判等追訴權，即生時效完
    成，而消滅追訴權之效果，故案經提起公訴後，被告在逃經
    依法通緝，致無法行使審判權時，其追訴權之時效，依同法
    第83條第1項、第3項之規定，應停止進行至法定追訴期間4
    分之1。
四、經查：被告被訴涉犯廢止前麻醉藥品管理條例第13條之1第2
    項第4 款之非法吸用安非他命罪嫌，法定刑為3 年以下有期
    徒刑、拘役或1 萬元以下罰金，依修正前刑法第80條第1 項
    第2 款之規定，本件追訴權時效為10年；又被告因逃匿，經
    本院通緝，致審判不能進行，應一併計算該項時效停止進行
    之追訴期間4 分之1 ，為2 年6 月。則本件被告被訴於84年
    9 月間起至85年7 月22日前數日內止，多次吸用安非他命，
    迄至85年7 月22日始為警查獲，應以其被查獲時間即85年7
    月22日為其犯罪終了日，經臺灣臺中地方法院檢察署檢察官
    於85年5 月15日開始偵查，於85年9 月6 日提起公訴，並於
    同年10月3 日繫屬於本院，因被告逃匿致本院審判之程序不
    能開始，經本院於85年11月29日發布通緝，有本院刑事卷宗
    、偵查卷宗及通緝書在卷可稽。又依司法院大法官會議第
    138 號解釋及最高法院82年第10次刑事庭會議決議意旨，已
    實施偵查及經提起訴訟，且在審判進行中，均不生時效進行
    之問題。基此，自被告犯罪行為終了日即85年7 月22日起算
    ，加上10年之時效期間、因通緝而時效停止進行之期間2 年
    6 月，及開始實施偵查日（85年5 月15日）至本院發布通緝
    前1 日（85年11月28日）之期間6 月14日，經就上述各項期
    間加總計算後，被告被訴非法吸用安非他命罪之追訴權時效
    ，至遲已於98年8 月5 日完成。揆諸前揭說明，爰不經言詞
    辯論，逕為諭知免訴之判決。
五、臺灣臺中地方法院檢察署85年度偵字第9360號以被告自84年
    6 月間起至85年5 月14日止非法吸用安非他命犯行，與本案
    有修正前刑法連續犯之裁判上一罪關係，而移送本院併案審
    理，其中與起訴之犯罪時間重疊者（即自84年9 月間起至85
    年5 月14日止），屬於同一事實，本院併予審理而為免訴判
    決；其餘移送併案審理部分（即自84年6 月間起至85年9 月
    間止），因本案乃諭知免訴之判決，顯無裁判上一罪關係可
    言，此部分應檢還由檢察官另行依法處理，於此敘明。
六、依刑事訴訟法第302條第2款、第307條判決如主文。
中    華    民    國    98    年    9     月    21    日
                  刑事第十一庭  法  官  羅智文
上正本證明與原本無異。
如不服本判決，應於送達後10日內向本院提出上訴狀（須附繕本
），上訴於臺灣高等法院臺中分院。
                                書記官  鄭淑英
中    華    民    國    98    年    9     月    21    日


司法院資訊處製作；財團法人民間司法改革基金會備份。
